【裁判字號】    98,訴,821
【裁判日期】    980521
【裁判案由】    違反槍砲彈藥刀械管制條例
【裁判全文】
臺灣臺中地方法院刑事判決               98年度訴字第821號
公  訴  人  臺灣臺中地方法院檢察署檢察官
被      告  甲○○
指定辯護人  本院公設辯護人丙○○
上列被告因違反槍砲彈藥刀械管制條例案件，經檢察官提起公訴
（97年度偵字第27465號），本院判決如下：
    主    文
甲○○未經許可，寄藏可發射子彈具有殺傷力之改造手槍，處有
期徒刑壹年拾月，併科罰金新臺幣伍萬元，罰金如易服勞役，以
新臺幣壹仟元折算壹日；緩刑參年。扣案之改造手槍壹枝（槍枝
管制編號：0000000000號，含彈匣壹個）沒收。
    犯 罪 事 實
一、甲○○與戊○○為朋友，緣於民國97年7月18日晚上10時30
    分許，戊○○所屬之部分強盜集團成員在臺中縣神岡鄉○○
    路28號預備前往強盜前，因形跡可疑而為警盤查查獲，戊○○見事跡敗露，為恐與其同車之乙○○、陳浚陞兄弟二人所
    攜帶之可發射子彈具殺傷力之仿COLT廠MK IV/SERIES'70型
    半自動手槍換裝土造金屬槍管而成之改造手槍1枝（槍枝管
    制編號0000000000號，含彈匣1個）為警臨檢查獲（戊○○
    、乙○○、乙○○等人涉犯之強盜案件，現在本院97訴字第
    4649號案件審理中，下稱另案強盜案），遂於同日晚間11時
    許，至臺中縣豐原市○○街之黃昏市場附近，向甲○○佯稱
    其車輛待修，需要借用甲○○所開設之「汽車修配廠」使用
    （址設臺中縣豐原市○○街288號），甲○○遂交付該「汽
    車修配廠」之大門遙控器1只予戊○○，隨後戊○○即趨車
    前往該「汽車修配廠」與乙○○、陳浚陞兄弟二人將上開槍
    枝暫時置放在甲○○之上開「汽車修配廠」2樓走廊上，準
    備日後加以取回。詎甲○○於同月20日上午9時許，發現遭
    戊○○將該槍枝藏放在其「汽車修配廠」後，明知該槍枝為
    槍砲彈藥刀械管制條例所管制之物品，非經中央主管機關許
    可，不得持有、寄藏，竟基於寄藏、持有可發射子彈具有殺
    傷力之改造手槍之犯意，容任該槍枝繼續藏放在其所有之上
    開「汽車修配廠」內，而自斯時起受寄代藏該槍枝，以待戊○○日後取回。且甲○○於同日下午2時許開車載送戊○○
    至警察局製作筆錄後，為免該槍枝遭人發現，隨即於同日下
    午5時許，將上開改造手槍移置藏放在其位於臺中縣豐原市
    ○○路675巷16弄19號住處對面（即臺中縣豐原市○○路675
    巷17號前方）之鐵桶內，致於同日18時5分許，警方偵查戊○○等人涉犯上開強盜案件，至甲○○所有之上開「汽車修
    配廠」搜索時未能查獲該槍枝，直至同日22時許，始經戊○○等人之供述，得知該槍枝係遭甲○○移置藏放，再由甲○○帶同警方前往上址起獲該槍枝。
二、案經臺中縣警察局豐原分局報請臺灣臺中地方法院檢察署檢
    察官偵查起訴。
    理    由
一、證據能力部分：
(一)、按被告以外之人（包括證人、鑑定人、告訴人、被害人及共
    同被告等）於審判外之陳述雖不符刑事訴訟法第159條之1至
    之4等4條之規定，而經當事人於審判程序同意作為證據，法
    院審酌該言詞陳述或書面陳述作成時之情況，認為適當者，
    亦得為證據；當事人、代理人或辯護人於法院調查證據時，
    知有刑事訴訟法第159條第1項不得為證據之情形，而未於言
    詞辯論終結前聲明異議者，視為有前項之同意，同法第159
    條之5定有明文。立法意旨在於傳聞證據未經當事人之反對
    詰問予以核實，原則上先予排除。惟若當事人已放棄反對詰
    問權，於審判程序中表明同意該等傳聞證據可作為證據；或
    於言詞辯論終結前未聲明異議，基於尊重當事人對傳聞證據
    之處分權，及證據資料愈豐富，愈有助於真實發見之理念，
    且強化言詞辯論主義，使訴訟程序得以順暢進行，上開傳聞
    證據亦均具有證據能力。本案被告、公訴人於本院審理程序
    時就本院引用之證人戊○○、乙○○於本院審理時及證人即
    查獲員警黃俊仁於本院另案強盜案審理時之證述及扣押物品
    目錄表、臺中縣警察局槍枝初步檢視報告表、臺中縣警察局
    豐原分局回函及其檢附職務報告等證據，並未加爭執，且本
    院審酌證據作成之形式，均無瑕疵、與待證事實具有關聯性
    等情況，認為適當，且無違法取得之情形，既經本院依刑事
    訴訟法第165條第1項之規定踐行調查證據程序，均具有證據
    能力。
(二)、另按法院或檢察官依刑事訴訟法第208條規定囑託醫院、學
    校或其他相當之機關、團體為鑑定時，祇須其以言詞或書面
    提出之鑑定報告，符合刑事訴訟法第206條第1項、第208條
    所規定之形式要件，即具有證據能力，此即屬於刑事訴訟法
    第159條第1項所稱「法律有規定」之特別情形，最高法院96
    年度臺上字第6842號刑事判決意旨著有明文。而刑事訴訟之
    鑑定，為證據調查方法之一種，係指由具有特別知識經驗之
    人或機關，就特別需要特殊知識經驗之事項，予以鑑識、測
    驗、研判及斷定，供為法院或檢察官認定事實之參考。刑事
    訴訟法第198條規定：「鑑定人由審判長、受命法官或檢察
    官就下列之人選任一人或數人充之：一、就鑑定事項有特別
    知識經驗者。二、經政府機關委任有鑑定職務者。」，又同
    法第208條第1項前段規定：「法院或檢察官得囑託醫院、學
    校或其他相當之機關、團體為鑑定」即本此旨。上級檢察機
    關首長基於辦案實務需要，函示指定某類特殊案件之待鑑事
    項，囑託某一或某些特別具有該項專門知識經驗之機關，予
    以鑑定，並非法所不許。從而，警察機關逕依該函示辦理，
    按諸檢察一體及檢察官指揮調、偵查之原則，難認於法不合
    ，最高法院96年度臺上字第4177號刑事判決亦論述詳盡。本
    件卷附內政部警政署刑事警察局就扣案槍枝所出具之書面鑑
    定報告及函文，係由警察機關依照上級檢察機關首長函示指
    示而送請該鑑定單位進行鑑定所得結果，並均載明其鑑定之
    方法，依據刑事訴訟法第159條之立法理由及同法第206條之
    規定，且經本院依刑事訴訟法第165條第1項之規定踐行調查
    證據程序，亦應具有證據能力。
(三)、又扣案之改造手槍，係被告帶同員警至前揭藏放地點所起獲
    查扣，證據取得程序並無不法可言；而卷附刑案現場照片，
    均係拍攝扣案物品及起獲地點之實際狀況，並不涉及人為之
    意志判斷，與傳聞法則所欲防止證人記憶、認知、誠信之誤
    差明顯有別，核與刑事訴訟法第159條第1項之要件不符。
    前揭證據既無違法取得之情形，且經本院各依刑事訴訟法
    第164條第1項規定踐行調查證據程序，亦應具有證據能力，
    均合先敘明。
二、上揭犯罪事實，業據被告甲○○於本院審理時坦承不諱，核
    與證人戊○○、乙○○於本院審理時證述藏放該槍枝之經過
    及證人即查獲員警黃俊仁於本院另案強盜案審理時證述查獲
    該槍枝經過之情節相符；且有扣押物品目錄表、臺中縣警察
    局槍枝初步檢視報告表、刑案現場照片、臺中縣警察局豐原
    分局回函及其檢附職務報告等資料在卷可稽；復有具有殺傷
    力之仿COLT廠MKIV/SERIES' 70型半自動手槍換裝土造金屬
    槍管而成之改造手槍1枝（槍枝管制編號0000000 000號，含
    彈匣1個）扣案可資佐證。又扣案之上開槍枝，經送請內政
    部警政署刑事警察局鑑定結果：送鑑手槍壹枝 (槍枝管制編
    號0000000000號)，認係改造手槍，由仿COLT廠MKIV/SERIES
    '70型半自動手槍製造之槍枝，換裝土造金屬槍管而成，擊
    發功能正常，可供擊發適用子彈適用，認具殺傷力，此有該
    局97年8月28日刑鑑字第0970114291號槍彈鑑定書在卷可憑
    ，由此足見，本件被告之自白確與事實相符，堪予採信。至
    公訴人雖認被告係於97年7月18日下午11時許，將其所有「
    汽車修配廠」之遙控器1只出借予證人戊○○時，即基於寄
    藏槍枝之犯意，以利證人戊○○藏放本件槍枝。惟被告否認
    其於出借遙控器之時即知證人戊○○乃為供藏放槍枝之用，
    而證人戊○○歷次證述亦均證稱於向被告借用遙控器之時，
    被告並不知係供藏放槍枝之用；證人乙○○亦證稱其將本件
    槍枝藏放在被告之「汽車修配廠」時，並未見過被告，反而
    以為證人戊○○是該「汽車修配廠」之老闆，由此足見，本
    件尚無積極證據證明被告於97年7月18日下午11時許，將其
    所有「汽車修配廠」之遙控器1只出借予證人戊○○時，即
    基於寄藏槍枝之犯意，以利證人戊○○藏放本件槍枝。而對
    照被告於同月20日上午9時許，發現該槍枝遭證人戊○○藏
    放在其「汽車修配廠」後，並未積極要求證人戊○○取回，
    反於同日下午2時許開車載送證人戊○○至警察局製作筆錄
    後，為免該槍枝遭人發現，即於同日下午5時許，將上開槍
    枝移置藏放在其位於臺中縣豐原市○○路675巷16弄19號住
    處對面（即臺中縣豐原市○○路675巷17號前方）之鐵桶內
    ，致於同日18時5分許，警方偵查戊○○等人涉犯上開強盜
    案件，至甲○○所有之上開「汽車修配廠」搜索時未能查獲
    該槍枝。且被告亦自承其將本件槍枝移置藏放在鐵桶內，也
    有等待所有人日後取回之意思（見本院卷第71頁），由此適
    足推知被告確係於同月20日上午9時許，發現該槍枝遭戊○○藏放在其「汽車修配廠」後，即係基於寄藏、持有可發射
    子彈具有殺傷力之改造手槍之犯意，容任該槍枝繼續藏放在
    其所有之上開「汽車修配廠」內，而自斯時起受寄代藏該槍
    枝，以待戊○○日後取回，附此敘明。從而，本件事證明確
    ，被告上開犯行，洵堪認定，應依法論科。
三、論罪科刑：
(一)、按本件扣案槍枝係屬於槍砲彈藥刀械管制條例第4條第1項第
    1款所稱之可發射子彈具有殺傷力之改造手槍。是核被告甲○○所為，係犯槍砲彈藥刀械管制條例第8條第4項之未經許
    可寄藏可發射子彈具有殺傷力之改造手槍罪。而被告寄藏改
    造手槍後之繼續持有行為，係寄藏行為之當然結果，不另論
    罪。又被告未經許可寄藏可發射子彈具有殺傷力之改造手槍
    之行為，所犯為法定本刑3年以上10年以下有期徒刑，併科
    新臺幣7百萬元以下罰金之重罪，然依前述，被告於97年7月
    18日下午11時許，將其所有「汽車修配廠」之遙控器1只出
    借予證人戊○○時，並非基於寄藏槍枝之犯意，以利證人戊○○藏放本件槍枝，且從其受寄代藏本件槍枝之情節以觀，
    被告並無供自己或他人犯罪之意圖，非法寄藏持有之時間亦
    歷時短暫，被告顯係對國家重典認識不夠深切，致犯此重罪
    ，又被告並無犯罪前科，素行良好，犯後亦能坦認犯行，是
    以本件被告犯罪之具體情狀及行為背景觀之，被告犯案情節
    確屬情輕法重，客觀上足以引起社會一般人之同情而堪可憫
    恕，縱宣告法定最低度之刑猶嫌過重，爰依刑法第59條之規
    定，酌予減輕其刑。
(二)、爰審酌被告並無前科，素行良好，未經主管機關許可，非法
    寄藏持有槍枝，對社會治安存有潛在之危險，惟被告並未曾
    以該槍枝犯罪，亦未因此造成公眾或他人之現實惡害，暨被
    告犯後配合員警起獲該槍枝及坦承犯行之犯後態度，及其犯
    罪之動機、目的、手段等等一切情狀，量處如主文所示之刑
    ，並就併科罰金刑部分，依刑法第42條第3項前段之規定，
    諭知易服勞役之折算標準，以資懲儆。末查被告並未曾因故
    意犯罪受有期徒刑以上刑之宣告，有臺灣高等法院被告全國
    前案紀錄表及臺灣臺中地方法院檢察署刑案資料查註紀錄表
    在卷可稽，其因一時短於思慮，致觸犯本案犯行，犯後配合
    員警起獲該槍枝，且坦認犯行，足見悔意甚殷，其經此次起
    訴審判後，當能知所警惕，信無再犯之虞，本院認為前開對
    其宣告之刑，以暫不執行為適當，爰併宣告如主文所示之緩
    刑期間，以啟自新。
(三)、扣案之改造手槍一支（槍枝管制編號：0000000000號，含彈
    匣1個），係槍砲彈藥刀械管制條例第4條第1項第1款所稱之
    槍砲，依同條例第5條之規定，非經中央主管機關許可不得
    製造、販賣、運輸、持有及轉讓，係違禁物，應依刑法第38
    條第1項第1款規定，不問屬於被告與否，併宣告沒收。
據上論斷，應依刑事訴訟法第299條第1項前段，槍砲彈藥刀械管
制條例第8條第4項，刑法第11條前段、第59條、第42條第3項前
段、第38條第1項第1款、第74條第1項第1款，判決如主文。
本案經檢察官丁○○到庭執行職務。
中    華    民    國    98    年    5     月    21    日
                  刑事第十七庭  審判長法  官   高文崇
                                      法  官   林世民
                                      法  官   洪堯讚
以上正本證明與原本無異。
如不服本判決，應於收受送達後10日內向本院提出上訴書狀，並
應敘述具體理由；其未敘述上訴理由者，應於上訴期間屆滿後20
日內向本院補提理由書（均須按他造當事人之人數附繕本）「切
勿逕送上級法院」。
                                      書記官    沈慧玲
中    華    民    國    98    年    5     月    21    日
附錄論罪科刑法條全文：
槍砲彈藥刀械管制條例第8條
未經許可，製造、販賣或運輸鋼筆槍、瓦斯槍、麻醉槍、獵槍、
空氣槍或第4條第1項第1款所定其他可發射金屬或子彈具有殺傷
力之各式槍砲者，處無期徒刑或5年以上有期徒刑，併科新臺幣1
千萬元以下罰金。
未經許可，轉讓、出租或出借前項所列槍枝者，處 5 年以上有期
徒刑，併科新臺幣 1 千萬元以下罰金。
意圖供自己或他人犯罪之用，而犯前二項之罪者，處無期徒刑或
7年以上有期徒刑，併科新臺幣 1 千萬元以下罰金。
未經許可，持有、寄藏或意圖販賣而陳列第 1 項所列槍枝者，處
3年以上10年以下有期徒刑，併科新臺幣700萬元以下罰金。
第1項至第3項之未遂犯罰之。


司法院資訊處製作；財團法人民間司法改革基金會備份。
